【裁判字號】    90,訴,1428
【裁判日期】    901018
【裁判案由】    毒品危害防制條例
【裁判全文】
臺灣板橋地方法院刑事判決                          九十年度訴字第一四二八號
    公  訴  人  臺灣板橋地方法院檢察署檢察官
    被      告  甲○○
右列被告因違反毒品危害防制條例案件，經檢察官提起公訴（九十年度毒偵字第二八
○○號），本院判決如左：
    主      文
甲○○連續施用第二級毒品，累犯，處有期徒刑拾月；扣案第二級毒品安非他命貳包
（淨重共計壹公克）及吸食器壹具均沒收，前開扣案毒品安非他命並銷燬之。
被訴施用第一級毒品部分無罪。
    事      實
一、甲○○前因違反麻醉藥品管理條例案件，於民國八十三年間經臺灣高等法院判處
    有期徒刑七月確定，八十五年一月二十日執行完畢，另於民國八十二年間，因違
    反麻醉藥品管理條例案件及違反藥事法等案件，經臺灣士林地方法院分別判處有
    期徒刑四月及有期徒刑三月，應執行有期徒刑六月，緩刑四年確定，嗣經撤銷緩
    刑接續執行，刑期起算日為八十五年一月二十一日，累進縮刑十四日，於八十五
    年二月十五日因縮短刑期假釋出監，八十五年七月六日縮刑假釋期滿，以已執行
    論；又於八十八年間因施用毒品案件，經臺灣桃園地方法院以八十八年度毒聲字
    第一一三四號裁定送觀察、勒戒後，認無繼續施用毒品之傾向，由臺灣桃園地方
    法院檢察署檢察官於八十八年三月二十四日以八十八年度偵字第三二二七號不起
    訴處分確定，復因施用毒品案件，再經觀察、勒戒後，認有繼續施用毒品之傾向
    ，由臺灣板橋地方法院檢察署檢察官於八十八年十月二十二日以八十八年度毒偵
    字第一五二九號起訴，經本院於八十九年一月三日判處有期徒刑八月，同年三月
    十日確定，目前尚在執行中，並送強制戒治，嗣因停止戒治付保護管束，於同年
    十二月七日期滿，詎不知悛悔，猶因停止戒治付保護管束期滿後仍須受刑之執行
    ，心情煩悶，為排解積鬱，竟基於施用第二級毒品安非他命（下簡稱安非他命）
    之概括犯意，自九十年二月一日底某日起至九十年七月二日上午十時許，在臺北
    縣五股鄉○○路○段二巷一號之十、二樓住處，以將安非他命置於吸食器內加熱
    燻烤致冒起霧氣再予吸食之方式，連續施用安非他命多次，平均每二至三日即施
    用一次；迨至九十年七月三日凌晨零時四十分許，在上開住處為警查獲，並扣得
    安非他命二包（淨重共計一公克），及其所有供施用安非他命所用吸食器一具，
    並經本院於九十年七月六日以九十年度聲戒字第七四五號裁定令入戒治處所施以
    強制戒治一年。
二、案經臺北市政府警察局士林分局移請臺灣板橋地方法院檢察署檢察官偵查起訴。
    理      由
    壹、有罪部分：
一、右揭事實，業據被告甲○○於警訊、偵查及本院審理時坦承不諱，並有前開安非
    他命二包（淨重共計一公克）及施用毒品器具扣案可資佐證，而其為警查獲後所
    排放尿液經採樣送驗，以酵素免疫分析法、薄層層析法檢驗結果，呈安非他命陽
    性反應，有臺北市立療養院九十年七月五日煙毒尿液檢驗報告書存卷可稽，俱徵
    其自白屬實，另其曾因施用毒品案件，經臺灣桃園地方法院以八十八年度毒聲字
    第一一三四號裁定送觀察、勒戒後，認無繼續施用毒品之傾向，由臺灣桃園地方
    法院檢察署檢察官於八十八年三月二十四日以八十八年度偵字第三二二七號不起
    訴處分確定，其於五年內再犯毒品危害防制條例第十條之罪，再經觀察、勒戒後
    ，認有繼續施用毒品之傾向，由臺灣板橋地方法院檢察署檢察官於八十八年十月
    二十二日以八十八年度毒偵字第一五二九號起訴，有該起訴書在卷可考，經本院
    於八十九年一月三日判處有期徒刑八月，同年三月十日確定，目前執行中，並送
    強制戒治，嗣因停止戒治付保護管束，於同年十二月七日期滿，復於九十年二月
    一日底三犯本件毒品危害防制條例第十條之罪，有被告全國前案紀錄表、刑案資
    料查註紀錄表在卷可參，綜上本件事證已臻明確，被告犯行堪予認定。
二、按安非他命係屬甲基苯乙胺化學合成麻醉藥品，吸用後會影響記憶能力及自主神
    經系統，判斷力及意志力亦均受限制，甚至引起精神錯亂，抑制呼吸，並有輕微
    成癮性，戒解不易，嚴重戕害人之身心健康，危害社會，已據毒品危害防制條例
    第二條第二項列為第二級毒品，被告甲○○施用之，係犯毒品危害防制條例第十
    條第二項之罪；其先後多次施用第二級毒品之行為間，時間緊接，所犯構成要件
    相同，顯係基於概括犯意反覆實施，為連續犯，應依刑法第五十六條規定論以一
    罪並加重其刑。被告持有安非他命後進而施用，其持有之行為應為施用行為所吸
    收，故不另論持有第二級毒品罪。被告曾因違反麻醉藥品管理條例案件及違反藥
    事法案件，經臺灣士林地方法院分別判處有期徒刑四月，緩刑四年，有期徒刑三
    月，緩刑四年，應執行有期徒刑六月，緩刑四年確定，嗣經撤銷緩刑接續執行，
    刑期起算日為八十五年一月二十一日，累進縮刑十四日，於八十五年二月十五日
    因縮短刑期假釋出監，八十五年七月六日縮刑假釋期滿，執行完畢，有臺灣高等
    法院檢察署刑案紀錄簡覆表在卷可憑，其於五年以內再犯上開有期徒刑以上之罪
    ，為累犯，應依刑法第四十七條規定，遞予加重其刑。爰審酌被告數度施用安非
    他命，經觀察勒戒及刑之執行後，猶因連續施用安非他命再犯本罪，顯未衷心悛
    悔，漠視法令之禁制，恣意濫用藥品，甚為可訾，應予非難，兼衡其施用安非他
    命之動機、目的，及所生危害實以自戕健康為主，以及其犯後終能供認無隱，態
    度良好等一切情狀，量處如主文所示之刑，資為懲儆。
三、扣案安非他命二包（共計淨重一公克），為查獲之毒品，不問屬於何人所有，應
    依毒品危害防制條例第十八條第一項前段規定，沒收銷燬之；吸食器一具，係被
    告所有且供其施用安非他命所用器具，亦據被告於警訊及審理中供明（見偵查卷
    第四頁反面、本院九十年十月四日審判筆錄），應依刑法第三十八條第一項第二
    款規定，併予宣告沒收。
貳、無罪部分：
一、公訴意旨略以：被告甲○○另基於施用第一級毒品海洛因之概括犯意，自九十年
    二月一日底某日起至九十年七月二日上午十時許，連續在上址施用海洛因，且於
    九十年七月三日凌晨零時四十分許，在上開住處為警查獲，因認被告尚涉施用第
    一級毒品罪嫌，求與前開施用第二級毒品犯行分論併罰云云。
二、按犯罪事實應依證據認定之，無證據不得推定其犯罪事實，又不能證明被告犯罪
    或其行為不罰者，應諭知無罪之判決，刑事訴訟法第一百五十四條、第三百零一
    條第一項分別定有明文。次按認定不利於被告之事實，須依積極證據，茍積極之
    證據本身存有瑕疵而不足為不利於被告事實之認定，即應為有利於被告之認定，
    更不必有何有利之證據，而此用以證明犯罪事實之證據，猶須於通常一般人均不
    至於有所懷疑，堪予確信其已臻真實者，始得據以為有罪之認定，倘其證明尚未
    達到此一程度，而有合理性之懷疑存在，致使無從為有罪之確信時，即應為無罪
    之判決，此有最高法院八十二年度臺上字第一六三號判決、七十六年臺上字第四
    九八六號、三十年上字第八一六號等判例要旨可資參照。
三、訊據被告甲○○堅詞否認有何施用第一級毒品海洛因犯行；公訴人認被告涉有施
    用第一級毒品罪嫌，無非以被告於偵查時供陳：「（問：出來後何時又開始吸食
    海洛因及安非他命？）今年二月底，最後一次是七月二日早上十點在五股鄉家裡
    。」（見偵查卷第二十四頁反面）為唯一論據；然查：被告為警查獲後所排放尿
    液經採樣送驗結果，僅安非他命呈陽性反應，嗎啡則為陰性反應，有臺北市立療
    養院九十年七月五日煙毒尿液檢驗報告書存卷足稽，與其否認施用第一級毒品，
    核無不合，又其為警查獲當時，在查獲處僅起出安非他命及專供施用毒品安非他
    命之吸食器扣案，並未查獲海洛因，顯亦無從以扣案物品認定被告施用第一級毒
    品，自不能僅以被告偵查中之自白，作為認定其施用第一級毒品犯罪事實之唯一
    論據；綜上，公訴人認被告涉有施用第一級毒品海洛因罪嫌，所憑事證，殊非無
    合理性之懷疑，未達於通常一般人均不至於有所懷疑，堪予確信其已臻真實之程
    度，致使無從為被告施用第一級毒品海洛因之確信，揆諸首開法條規定及裁判先
    例意旨，核屬不能證明被告犯罪，被告所辯，非無可採，即應就其被訴施用第一
    級毒品部分為無罪之諭知，以昭審慎。
據上論結，應依刑事訴訟法第二百九十九條第一項前段、第三百零一條第一項，毒品
危害防制條例第十條第二項、第十八條第一項前段，刑法第十一條前段、第五十六條
、第三十八條第一項第二款、第四十七條，判決如主文。
本案經檢察官毛有增到庭執行職務。
中      華      民      國    九十      年      十      月     十八     日
                                臺灣板橋地方法院刑事第六庭
                                    法  官  蔡  新  毅
右正本證明與原本無異。
如不服本判決，應於判決送達後十日內，向本院提出上訴狀。
                                    書記官  謝  麗  秋
中      華      民      國    九十      年      十      月     十八     日
※附錄本案論罪科刑主要法條全文※：
毒品危害防制條例第十條第二項：
施用第二級毒品者，處三年以下有期徒刑。


司法院資訊處製作；財團法人民間司法改革基金會備份。
